【裁判字號】    98,交聲,32
【裁判日期】    980407
【裁判案由】    違反道路交通管理處罰條例
【裁判全文】
臺灣宜蘭地方法院交通事件裁定          98年度交聲字第32號
原處分機關  交通部公路總局臺北區監理所宜蘭監理站
異  議  人
即受處分人  私立愛兒村文理短期補習班
代  表  人  甲○○
代  理  人  李英銳  民國65年.
上列受處分人因違反道路交通管理處罰條例案件，對於交通部公
路總局臺北區監理所宜蘭監理站民國97年11月12日所為之宜監自
裁字AN0000000號裁決聲明異議，本院裁定如下：
    主  文
原處分撤銷。
私立愛兒村文理短期補習班不罰。
    理  由
一、原處分意旨略以：異議人即受處分人私立愛兒村文理短期補
    習班所有之車牌號碼GYD-680號機車，因於95年1月15日下午
    4時40分許，於台北市大安森林公園，佔用腳踏車停車格，
    而有停車車種未依規定之違規行為，而為台北市政府警察局
    製單舉發，交通部公路總局臺北區監理所宜蘭監理站（下稱
    宜蘭監理站）遂依道路交通管理處罰條例第56條第1項第9款
    規定，裁罰異議人新臺幣一千二百元。
二、異議意旨略以：異議人於94年9月間即已發現名下之GYD-680
    號機車被之前老板的朋友HANK騎走了，我們無法聯絡上HANK
    取回車輛，經向監理站詢問，監理站建議辦理拒不過戶註銷
    牌照，我們便於94年9月27日至監理站辦理拒不過戶註銷牌
    照之動作，而將GYD-680號機車之牌照註銷。因此，自94年9
    月以後，GYD-680號機車都不是在異議人占有管領下，95年1
    月15日下午4時30分也不是我們補習班的人或我們補習班同
    意使用的人將GYD-680號機車違規停放在大安森林公園附近
    。當初我們在95年間就已經針對GYD-680號機車之其他違規
    行為向監理站申明不服，監理站也曾發文給相關單位要求查
    扣GYD-680號機車之車牌，但監理站竟然仍就GYD-680號之本
    件違規行為裁罰異議人，其裁罰顯不合法，為此，聲明異議
    ，請求撤銷原處分。
三、按法院受理有關交通事件，準用刑事訴訟法之規定，道路交
    通管理處罰條例第89條前段定有明文。又參照最高法院76年
    度台上字第4986號判例意旨，認定犯罪事實所憑之證據，雖
    不以直接證據為限，間接證據亦包括在內；然而無論直接或
    間接證據，其為訴訟上之證明，須於通常一般之人均不致有
    所懷疑，而得確信其為真實之程度者，始得據為有罪之認定
    ，倘其證明尚未達到此一程度，而有合理之懷疑存在，以致
    事實審法院無從取得有罪之確信時，即應由法院為諭知被告
    無罪之判決。則上開原則，於法院審理行為人違反道路交通
    管理處罰條例案件時，亦有適用。從而，法院於審理行為人
    違反道路交通管理處罰條例案件，當踐行完畢調查證據之程
    序後，為事實之認定時，如就原處分機關所認定之行為人違
    規之事實，仍有合理之懷疑，而無法百分之百確信行為人確
    有該當於道路交通管理處罰條例各該處罰條文之構成要件事
    實時，即應依上開原則，對受處分人為有利之認定。
四、查原處分機關認異議人涉有停車車種未依規定之違規行為，
     ，無非係以懸掛GYD-680號車牌之機車，因上開違規行為，
    而遭台北市政府警察局製單逕行舉發為主要論據。然查：
（一）異議人於94年9月間發現名下之GYD-680號機車遭人騎走而
      無法取回後，乃於94年9月27日至監理站辦理拒不過戶註
      銷牌照之動作，而將GYD-680號機車之牌照註銷之事實，
      已據異議人代理人陳明在卷，並有宜蘭監理站98年3月9日
      北監宜一字第0980001846號函及機車各項異動登記書在卷
      可稽。而依卷附宜蘭監理站98年3月9日北監宜一字第0980
      001846號函所附之機器腳踏車新領牌照登記書之記載，可
      知GYD-680號機車係86年3月份出廠，於95年1月間車齡7年
      多，依一般機車使用年限，應尚有一定之使用價值及客觀
      交易價值，苟非異議人已確實喪失對於GYD-680號機車占
      有管領使用，其豈有主動至監理站辦理拒不過戶註銷牌照
      之動作，而使自己不能合法使用該車之理。況且，異議人
      於95年12月間亦曾針對GYD-680號機車遭舉發違規一事，
      向宜蘭監理站提出申訴，表示該車車牌已經註銷，宜蘭監
      理站並曾發函要求舉發機關台北市政府警察局查扣GYD-68
      0號機車車牌等事實，亦有異議人所寄發之00108號存證信
      函及宜蘭監理站95年12月29日北監宜字第0952100705號函
      可佐。故異議人所稱「自94年9月以後，GYD-680號機車即
      未在其占有管領下。」等情，即屬可採。
（二）其次，本件舉發機關係以逕行舉發之方式，舉發懸掛GYD-
      680號車牌之機車有停車車種未依規定之違規行為，此有
      舉發違反道路交通管理事件通知單可佐，顯然舉發機關及
      裁決機關均無法證明究係何人占有使用GYD-680號機車？
      該占有使用人與異議人有何關係？是否得到異議人之同意
      而占有使用該車？因此，尚無從僅以舉發違反道路交通管
      理事件通知單上之記載，即遽認GYD-680號機車係於異議
      人占有管領中。此外，復無其他證據證明於舉發時間95年
      1月15日時，GYD-680號機車係於異議人占有管領中之事實
      。從而，異議人所稱「95年1月15日下午4時30分不是我們
      補習班的人或我們補習班同意使用的人將GYD-680號機車
      違規停放在大安森林公園附近。」乙節，亦屬可信。
（三）至於處分機關宜蘭監理站雖主張「依道路交通管理處罰條
      例第7條之2第4項規定，逕行舉發案件係以車輛所有人為
      被通知人製單舉發。且同條例第85條亦規定本條例之處罰
      ，受舉發違反道路交通管理事件之受處罰人，認為受舉發
      之違規行為應歸責他人者，應於舉發違反道路交通管理事
      件通知單應到案日期前，檢附相關證據及應歸責人相關證
      明文件，向處罰機關告知應歸責人，處罰機關應即另行通
      知應歸責人到案依法處理。逾期未依規定辦理者，仍依本
      條例各該違反條款規定處罰。」云云，然本院認為適用上
      開規定之前提必須係該違規車輛仍在車輛登記名義人（即
      監理站所稱之車輛所有人）占有管領中始可適用，若登記
      名義人已經舉證證明其已喪失對於該車之占有管領，自不
      能單以其屬登記名義人即令其對於已喪失占有管領之車輛
      之違規行為負受行政處罰之責任（例如車輛遭竊後，該車
      縱有違規行為，亦不得令已喪失車輛占有之車主負受行政
      處罰之責）。本件情形，異議人自94年9月以後，已喪失G
      YD-680號機車之占有管領，且無證據證明95年1月15日下
      午4時30分係異議人所屬員工或其授權使用使用之人占有
      使用GYD-680號機車之事實，已認定在前，異議人既然已
      能舉證證明其已喪失GYD-680號機車之占有管領，自不能
      再以其仍屬登記名義人即令其應負本件違規行為之行政處
      罰責任。
（四）此外，復查無其他積極證據證明異議人確有原處分機關所
      指停車車種未依規定之違規行為，揆諸首揭三之說明，自
      應為有利於異議人之認定。從而，本件尚不能證明異議人
      有停車車種未依規定之違規行為，原處分機關未察，遽對
      異議人為前揭裁決處分，即難認為允當，是本院認異議人
      之異議為有理由，爰將原處分撤銷，並諭知異議人不罰，
      以資適法。
五、據上論斷，應依道路交通案件處理辦法第20條前段，裁定如
    主文。
中    華    民    國    98    年    4    月     7     日
                  交通法庭法  官  劉家祥
以上正本證明與原本無異。
如不服本裁定，應於裁定送達後5日內，向本院提出抗告狀。（
應附繕本）
                          書記官  劉謹翊
中    華    民    國    98    年    4     月    8     日


司法院資訊處製作；財團法人民間司法改革基金會備份。
